【裁判字號】    91,易,3552
【裁判日期】    920129
【裁判案由】    詐欺等
【裁判全文】
臺灣高雄地方法院刑事判決                        九十一年度易字第三五五二號
    公  訴  人  臺灣高雄地方法院檢察署檢察官
    被      告  甲○○  男  五.
右列被告因詐欺等案件，經檢察官提起公訴（九十一年度調偵字第四八八號），本院
判決如左：
    主  文
甲○○無罪。
    理  由
一、公訴意旨略以：被告甲○○明知自己無給付能力，竟意圖為自己不法之所有，於
    民國（下同）八十八年十一月五日，依動產擔保交易法所規定之附條件買賣方式
    ，向告訴人乙○○購買電子琴一部，雙方議價為新台幣（下同）四萬五千元，頭
    期款為三千元，分期付款價額為四萬二千元，分十四期支付，每期支付三千元。
    詎被告自八十八年十二月第一期起即拒不繳款，且將上開電子琴遷移不知去向，
    至此告訴人始知受騙，因認被告涉有刑法第三百三十九條第二項及動產擔保交易
    法第三十八條之罪等語。
二、公訴人認被告有詐欺及違反動產擔保交易法犯行，無非以：(一)告訴人指述綦詳；
    (二)被告簽署之分期付款買賣契約書乙紙；(三)被告自八十八年十二月間取得前揭電
    子琴後，至今分文未付之事實等證據資料，為其論斷之依據。訊據被告則堅決否
    認有何詐欺等罪之犯行，辯稱：伊確實向告訴人分期付款購買前揭電子琴一部，
    且僅支付頭期款三千元，惟伊之後並非故意不付款，而係因伊當初購買電子琴係
    給外甥女彈，但後來外甥女不彈，伊曾打電話告知告訴人公司的會計呂小姐，說
    伊要退貨，並願意賠償一些錢。不過告訴人公司沒有回答伊，之後伊曾再聯絡，
    亦未獲得答覆，伊才未再聯絡告訴人。伊並未遷移該電子琴，目前該電子琴仍放
    在伊屋內，伊願意返還該電子琴等語。
三、按「犯罪事實應依證據認定之，無證據不得推定其犯罪事實」、「不能證明被告
    犯罪或其行為不罰者，應諭知無罪之判決」，刑事訴訟法第一百五十四條、第三
    百零一條第一項分別定有明文。又認定犯罪事實所憑之證據，雖不以直接證據為
    限，間接證據亦包括在內；然而無論直接或間接證據，其為訴訟上之證明，須於
    通常一般之人均不致有所懷疑，而得確信其為真實之程度者，始得據為有罪之認
    定（最高法院七十六年度台上字第四九八六號判例參照）。
四、本院審酌：
  (一)經查，被告於購買前揭電子琴之後不久，曾與告訴人公司聯絡，並向其員工呂小
    姐表示要退貨之事實，除據被告於偵查及本院審理時一再供明外，亦經告訴人於
    偵查及本院審理時坦認在卷（參見九十一年度他字第二六七六號卷第十一頁背面
    、本院九十一年十二月二十三日審判筆錄），應堪認屬真實。是以，被告於購買
    前揭電子琴之初，即對告訴人表明欲退貨之意思，則其之後雖未繼續付款，亦未
    返還該電子琴，但或有可能係因其不諳相關法律規定，而未能適切處理退貨事宜
    ，然無論如何，尚不能逕認被告於購買該電子琴之時，即有意圖為自己不法之所
    有，而對告訴人詐取該電子琴。又告訴人雖指稱曾向被告催帳至少五次，均未能
    找到被告等情，但此僅能表示告訴人與被告在聯繫上應有發生困難，惟尚查無證
    據證明被告確有遷移不明或藉故拒與告訴人聯繫之情事，亦難由此情形推論被告
    於購買電子琴當時即有詐欺之犯意。況被告於本院審理時一再表明願意退還該電
    子琴，並賠償告訴人部分金額，嗣被告與告訴人亦確於九十一年十二月十七日達
    成和解，和解內容為告訴人收回該電子琴，被告則另再賠償告訴人之損害一萬三
    千元，有和解書乙份在卷可稽，並經告訴人於本院審理時是認在卷（同上開筆錄
    參見），可知被告除返還該電子琴外，並以一定之金額賠償對告訴人所造成之損
    失，業已盡力彌補其對告訴人所造成之損害，益見被告於購買該電子琴之時，究
    否確有詐欺之犯意，仍不無相當之疑義。
  (二)次查，被告當初購買前揭電子琴時，所填寫之戶籍地址為高雄市○○區○○街四
    巷一號五樓，有分期付款申請書乙份在卷足憑。又該電子琴迄今仍放置在上址，
    除據被告供明在卷外，亦經告訴人會同被告前往上址查看無訛，且告訴人並表示
    該電子琴並未有搬出去之痕跡（同前揭筆錄參見），足見被告辯稱並未遷移該電
    子琴乙節，應足採信。是以，既查無證據證明被告將該電子琴遷移不知去向，則
    縱然告訴人與被告間因聯繫不良，而無法積極處理其間之債務問題，致告訴人受
    有損害，亦不能因此對被告遽論以動產擔保交易法第三十八條之罪，其理甚屬灼
    然。
五、綜上所述，由前揭各項證據資料顯示，被告是否確涉詐欺及違反動產擔保交易法
    之犯行，仍有合理之懷疑存在，此外復查無其他積極證據足資認定被告確有上開
    犯行，揆諸首揭法律規定與說明，既無足夠證據確信公訴人之指述為真實，不能
    證明被告犯罪，本院自應為無罪判決之諭知。
六、查本件係應諭知無罪之案件，故被告經合法傳喚，雖無正當理由而未於最後之審
    判期日到庭，但本院仍得依刑事訴訟法第三百零六條之規定，不待被告陳述，逕
    行判決，附此敘明。
據上論斷，應依刑事訴訟法第三百零一條第一項、第三百零六條，判決如主文。
本案經檢察官劉文婷到庭執行職務。
中      華      民      國      九十二      年    一    月    二十九    日
                                臺灣高雄地方法院刑事第七庭
                                    法  官  陳信旗
右為正本，係照原本作成，證明與原本無異。
如不服本判決，得自收受送達之日起十日內，向本院提起上訴。
                                    書記官  張家榮
中      華      民      國      九十二      年    一    月    二十九    日


司法院資訊處製作；財團法人民間司法改革基金會備份。
